臺北高等行政法院判決
　　　　　　　　　　　　　　　　　　 95年度訴字第04018號
　　　　　　　　　　　　　　　.
原　　　告　遠東富士工業股份有限公司
代　表　人　甲○○（董事長）
訴訟代理人　徐偉律師
複　代理人　陳志隆律師
被　　　告　經濟部智慧財產局
代　表　人　蔡練生（局長）
訴訟代理人　丁○○
參　加　人　富士電梯股份有限公司
代　表　人　丙○○（董事長）
上列當事人間因商標異議事件，原告不服經濟部中華民國95年09
月18日經訴字第09506178510號訴願決定，提起行政訴訟，並經
本院裁定命參加人獨立參加本件被告之訴訟。本院判決如下：
　　主  文
原告之訴駁回。
訴訟費用由原告負擔。
　　事  實
一、事實概要：原告於民國（以下同）93年02月12日以「富士」
    商標，指定使用於商標法施行細則第13條所定商品及服務分
    類表第7類之「吊車、...、手扶梯」等商品，向被告申請註
    冊，經被告審查，核准列為註冊第0000000號商標。嗣參加
    人以該註冊商標有違商標法第23條第1項第13、14款之規定
    ，對之提起異議。案經被告審查，以95年05月23日中台異字
    第940292號商標異議審定書為系爭商標之註冊應予撤銷之處
    分。原告不服，提起訴願，經訴願決定駁回，原告猶未甘服
    ，遂向本院提起行政訴訟。本院因認本件訴訟之結果，參加
    人之權利或法律上利益將受損害，乃依行政訴訟法第42條第
    1項規定，依職權裁定命參加人獨立參加本件被告之訴訟。
二、兩造聲明：
　(一)原告聲明：
  1.原處分及訴願決定均撤銷。
  2.訴訟費用由被告負擔。
　(二)被告聲明：
  1.駁回原告之訴。
  2.訴訟費用由原告負擔。
三、兩造之主張：
甲、原告主張：
  (一)據以異議註冊第114837號「富士Fuji」商標業經原告提起廢
    止申請：
  1.按商標「相同或近似於他人同一或類似商品或服務之註冊商
    標或申請在先之商標，有致相關消費者混淆誤認之虞者」，
    不得註冊，為現行商標法第23條第1項第13款之規定，惟如
    他人之註冊商標或申請在先之商標其後已不存在者，即與上
    開條款規定要件未合，而無適用之餘地。另「商標註冊後無
    正當事由迄未使用或繼續停止使用已滿3年者。商標專責機
    關應依職權或據申請廢止其註冊。」為商標法第57條第1項
    第2款所明定。
  2.查據以異議註冊第114837號「富士Fuji」商標業經原告於95
    年11月20日向被告，以其於註冊後具有無正當事由迄未使用
    或繼續停止使用已滿3年之情事，違反商標法第57條第1項第
    2款規定，於另案對之提起廢止註冊在案，今由被告審理當
    中。設若據以異議註冊第114837號商標經被告於另案廢止其
    商標權者，被告及訴願機關原先所為二商標近似及二商品/
    服務類似之認定，有使消費者產生混淆誤認之虞，已不足採
    ，依法自應予以糾正，始符法制及訴訟利益之原則。
  (二)原處分違反經驗、論理法則，更與被告「混淆誤認之虞」審
    查基準所揭示之原則相違背：
  1.原處分既以原告之系爭「富士Fuji」商標早於參加人之據以
    異議商標使用，足證系爭商標之使用早於據以異議商標，且
    更持續使用多年迄今。準此而言，原告使用系爭商標之時間
    既早於參加人，洵堪認定系爭商標遠較據以異議商標早為消
    費者所知悉，並足資消費者區辨產品來源而無混淆誤認之情
    事，應無置疑。
  2.原處分謂：「固有先於據以異議商標使用之事實，但不足認
    定其有大量使用而為相關消費者所熟知。」此一論點實屬相
    互矛盾。被告一方面肯認系爭商標先於據以異議商標使用，
    復不採信系爭商標「富士Fuji」已從72年使用到現在之事實
    ，「徒以不足認定其有大量使用而為相關消費者所熟知」，
    試想：原告及關係企業為日本富士電梯株式會社在臺灣之唯
    一代理商，幾乎臺灣所有日本「富士Fuji」電梯均係原告及
    其關係企業所銷售，「富士Fuji」電梯既有先於據以異議商
    標使用之事實，且又是獨家銷售，此有原告及其關係企業大
    業開發工業股份有限公司（下稱大業公司）網站資料可證，
    則被告認定系爭商標沒有大量使用而為相關消費者所熟知，
    顯與事實相悖，更顯見其前述認定相互齟齬之處。
  3.況且，既然原告早於參加人使用系爭商標，則消費者對於系
    爭商標較諸據以異議之商標自然更為熟知，此為理所當然。
    職此，系爭商標既早於據以異議商標之使用，自更具有識別
    性，且較為消費者所認識並足以區辨為不同來源，然原處分
    竟僅憑審查人員主觀判斷率爾推論系爭商標不足使消費者熟
    知，明顯與論理、經驗法則相悖，更違反審查基準第5.6所
    揭示之原則，原處分自有違誤。
  4.至於訴願機關認定原告所舉使用證據資料，均為日本富士電
    梯工業株式會社及其代理人之大業公司，而並非其本身之使
    用證據，從而認定「系爭商標難謂無致相關消費者對二商標
    所表彰之商品及服務誤認為來自於同一來源，或誤認為兩商
    標之使用人間存在關係企業、授權關係、加盟關係或其他類
    似關係，而產生混淆誤認之虞」，實有誤認之處。按訴願機
    關明顯指出「系爭商標是否較據以異議商標更為消費者所熟
    悉，應以系爭商標之商標專用權人或是被授權人實際使用證
    據而為判斷」；況且訴願機關就原告所提之證據僅在於認定
    其並非原告之使用系爭商標證據，而就該等使用證據是否「
    大量使用而為相關消費者所熟知」並未論究，則原處分「固
    有先於據以異議商標使用之事實，但不足認定其有大量使用
    而為相關消費者所熟知」等理由，實已不足採信。至於訴願
    機關就原告所提之證據僅在於認定其並非原告之使用系爭商
    標證據，茲「大業電梯股份有限公司」（下稱大業電梯）乃
    前揭大業公司之前身，與原告均為經營與電梯相關業務之關
    係企業，此由大業電梯之代表人戊○○現今為大業公司之廠
    長，而大業電梯之董事乙○○先生為現今大業公司之董事長
    ，大業公司之董事甲○○，為原告公司之董事長，彼等均為
    二家公司之董事或股東，並具有控制與從屬關係，依據公司
    法第369條之1之規定，二公司確為原告之關係企業，而彼等
    之設立均是為銷售「富士Fuji」商標產品而設立，「富士Fu
    ji」商標彼此授權使用，殆為不爭之事實；況今大業公司已
    申請列為本案參加人，系爭商標被撤銷結果，將對其權利或
    法律上利益造受損害。因此，被告所稱「大量使用而為相關
    消費者所熟知」，已經訴願機關不論究；訴願機關所稱系爭
    商標之商標專用權人或是被授權人實際使用證據等說法，實
    已無立論之依據，故原處分及訴願決定應予撤銷。
  (三)系爭商標先於據以異議商標使用於市場上，且經原告推廣下
    於電梯業界極具知名度，並廣為相關消費者所熟知，系爭商
    標堪稱商譽卓著之商標：
  1.查大業電梯於65年即已設立，於69年間即曾與大業電梯訂立
    代理店契約，並於75年09月01日與日本富士電梯工業株式會
    社簽署技術提供合約書由日本富士提供電梯、小型起重（昇
    降）機及其零副件之製造與開發技術等相關之資料給予大業
    ，由大業在臺灣直接製造或銷售日本富士電梯，當時合約並
    未約定商品品牌，但大業為表彰其製造或銷售之電梯來自日
    本，乃沿用「富士Fuji」商標作為品牌。由於原告之關係企
    業大業電梯及大業公司業績旺盛，「富士」商標之首創使用
    人日本富士電梯工業株式會社復於西元1999年與原告之關係
    企業大業公司簽署技術合作契約。當時原告係以關係企業大
    業公司名義與日本富士電梯工業株式會社簽署技術合作契約
    ，然實則原告係日本富士電梯工業株式會社於海外之總代理
    ，而關係企業大業公司則是電梯產品之製造廠商。
  2.原告為全力推廣系爭商標，更特別設立專門網站www.fuji-e
    levator.com.tw，網站上除了關係企業大業公司之基本簡介
    外，更有原告之系爭電梯產品系列、通過ISO9001國際認證
    與各服務中心等相關介紹。由該網站內容可知，原告之系爭
    「富士Fuji」電梯產品不僅於臺灣地區廣泛行銷外，更行銷
    至世界各地；原告甚且於中國大陸重慶設立「重慶遠東富士
    機電有限公司」之分公司，以便將系爭商標更加推廣於大陸
    地區，使大陸地區消費者亦得以認識系爭商標。
  3.原告及其關係企業早於據以異議商標已大量使用系爭商標，
    並已為業界所知悉：
    (1)原告關係企業大業公司不惜斥資印製發行精美產品型錄，
      藉以加深消費者對於系爭商標之識別度，使消費者一望系
      爭商標為即知為原告所產製之商品。
    (2)原告之產品更早已於國內經貿大樓所使用，更足見原告關
      係企業之相關商品早已為國內相關業者所喜愛。
    (3)尤以，原告之關係企業更早於西元1980年間已被日商知名
      之三惠商社株式會社選定為臺灣地區之總代理商，雙方更
      簽訂有代理契約書為證。
    (4)況且，中華升降梯安全協會成立9週年特刊（西元1991年0
      4月26日）印行中更有原告系爭商標之廣告字樣，且原告
      之關係企業更出版各種安全警示標示及廣告DM作為推廣系
      爭產品之用。
  4.原告及關係企業「大業電梯」、「大業公司」多年耗費鉅資
    廣告、宣傳系爭商標之產品，並行銷產品於世界各地，系爭
    商標早已為國內、外消費者所眾所週知之品牌：
    (1)原告之關係企業近7年來，所支付予日本富士電梯會社相
      關之技術權利金，總計高達新台幣（以下同）370萬以上
      ，此有國稅局營利事業所得稅扣繳稅款申報書可資參照。
    (2)原告及關係企業大業公司在臺灣及大陸地區所銷售之系爭
      電梯產品及零件，銷售金額高達2百萬元以上，工程標的
      諸如保昇大樓、德州儀器、北京大湖山莊、王子飯店、匯
      豐銀行等，此有合約管理明細可稽。
    (3)原告之關係企業大業公司所銷售之系爭電梯產品，不僅於
      臺灣行銷，更行銷於大陸地區；尤其每年內銷之營業額至
      少3千萬元以上（扣除大業牌電梯），有時甚且高達上億
      元以上之營業額，且銷售對象包括政府單位、學校及知名
      私人企業，均是系爭電梯產品之愛用者，足見系爭商品深
      受青睞與肯定之程度。
    (4)此外，原告系爭產品之銷售地區，除臺灣、大陸地區外，
      甚且遍及世界各地（包含：土耳其、孟加拉、菲律賓、阿
      拉伯聯合大公國、斯里蘭卡、巴基斯坦、中國大陸、越南
      等國），足證系爭商標不僅長期為國內消費者所深知，甚
      且為世界各國消費者所週知。
    (5)甚且，原告為使系爭商標之產品廣為世界各國消費者所熟
      知，更自行印製發行中、英文2種商品型錄，詳盡介紹其
      公司產品。
  5.綜上，原告不僅早於參加人使用系爭商標，消費者對於系爭
    商標應遠比據以異議之商標早為消費者所熟知；系爭商標不
    僅隨其產品之國際化，更為世界各國之消費者所深知，且已
    普遍被消費者所熟知信賴為「富士Fuji」商標之產製者及日
    本「富士Fuji」商標產品之代理商，而為一般消費大眾所輕
    易分辨，實無與他人商標混淆誤認之可能，故被告片面認定
    系爭商標並無法為消費者作為商品來源之辨識，實屬無稽。
    訴願機關認為原告關係企業之使用不得視為原告之使用此一
    論點，更屬荒謬，蓋按著名商標或標章認定要點第8點規定
    ：「商標或標章不以商標或標章所有人自行使用者為限，其
    關係企業或第三人所為商標或標章之使用資料，得併入商標
    或標章創用時間及其持續使用等資料因素考量。」足見商標
    是否廣為消費者所熟識，其使用證據並不以自行使用為限。
    訴願機關疏未進一步審酌消費者經由原告關係企業之長期廣
    泛使用下，已認識系爭商品來源且來源間存在關係企業，其
    認定顯有未當。
  (四)兩造商標並無使人產生混淆誤認之虞：
  1.按，商標通常係以整體圖樣呈現在商品/服務之消費者眼前
    ，而非割裂為各部分分別呈現，是商標近似之判斷，自應以
    商標圖樣整體為觀察，並以一般社會通念及市場交易情形為
    依據，被告審查基準5.2.3即有明文規定。又商標係用以表
    彰商品或服務之來源，供消費者於購買商品/服務時作為判
    斷商品之產製者或服務之提供者之判斷依據及標準，職此，
    果若商標並無造成消費者混淆、誤認之虞，自無限制申請人
    取得商標權之理。
  2.按「...真正造成商標衝突的最主要原因，也是最終的衡量
    標準乃在於相關消費者是否會混淆誤認。」「判斷二商標有
    無混淆誤認之虞，若存在有其他相關因素時，更應綜合列入
    考量判斷消費者是否會產生混淆誤認。」「相關消費者對衝
    突之二商標，如僅熟悉其中之一者，則就該被熟悉之商標，
    應給予較大之保護。」分別為前揭審查基準2、4及5.6.2之
    規定。職此之故，若系爭商標並無造成消費者混淆、誤認之
    虞，自與現行商標法第23條第13款要件並不相符。
  3.查系爭商標早於據以異議商標先使用於系爭商品上，且已普
    遍被消費者所熟知信賴為「富士Fuji」商標之產製者及日本
    「富士Fuji」商標產品之代理商，而為一般消費大眾所輕易
    分辨，實無與他人商標混淆誤認之可能；況且原告及其關係
    企業即為「富士Fuji」商標之唯一產製者及日本「富士Fuji
    」商標產品之唯一代理商，則一般消費大眾怎會將據以異議
    商標混淆誤認係一電梯維修商所製造或販賣，蓋因據以異議
    商標所指定使用者為電梯、電扶梯之「保養、安裝、維修」
    之服務，參加人的技術侷限在電梯、電扶梯之「保養、安裝
    、維修」之技術係屬較低層次技術，而電梯、電扶梯之製造
    技術係屬較高層次技術，低層次技術者並不能達到較高層次
    技術，因此參加人無法擁有或實施技術的能力。此觀前述，
    即便是原告關係企業之製造技術亦是來自日商富士之技術授
    權及合作，則以原告較高層次技術者焉有可能被誤認係參加
    人低層次技術者為同一來源?或誤認為二商標之使用人間存
    在關係企業、授權關係、加盟關係或其他類似關係，而產生
    混淆誤認之虞。反觀，參加人向被告所檢附之證據資料，根
    本未見任何通路商或廣告等資訊，刊載販售據以異議商標之
    商品，二相比對下，足見系爭商標較諸據以異議商標為消費
    者所熟悉，依前揭審查基準5.6.2規定，系爭商標自應受到
    較大保護。被告實不應單純以「據以異議商標較早申請，而
    系爭商標較晚申請」，即認定系爭商標會造成混淆，因商標
    是否會造成混淆牽涉因素極廣，惟無論因素如何，應符合公
    平合理原則，不應有悖經驗法則之判斷，原處分之認事用法
    顯有違誤。
  4.「富士Fuji」乃日本著名之地名，舉如富士山乃世界聞名之
    山脈，富士蘋果更為全球消費者所熟知，則「富士Fuji」並
    非參加人所創用，自無令其獨佔專用之理。甚且，徵諸被告
    核准商標註冊之事實，以「富士」或「Fuji」作為商標一部
    經核准註冊者，超過百餘件，足見「富士」或「Fuji」僅為
    一普通常見之名稱，允非任何人可以獨享專用，自不得限制
    系爭商標不得取得註冊之理。一般消費大眾視及諸多具有「
    富士」或「Fuji」標誌，亦無獨將系爭商標與據以異議標章
    產生聯想誤認甚而誤信之虞。
  (五)本件實係參加人瓢竊他人商標權在先：
  1.查日商‧富士昇降機工業為早於日本設立登記產製昇降機商
    品之公司，並於西元1978年於日本申請註冊「富士」商標，
    且取得出願公告平6-38509號商標在案，於69年間即曾與「
    大業電梯」訂立代理店契約，自77至80年間且持續有技術合
    作之關係，日商．富士昇降機工業透過原告關係企業「大業
    電梯」代理銷售「富士電梯」商品，除於我國升降機安全協
    會、升降設備安全協會刊物上持續廣告並廣泛行銷各地，「
    大業電梯」於80年09月間且與參加人公司之前手「熊角工程
    有限公司」訂立業務合作協議，經銷「富士（FUJI）電梯」
    ，此觀熊角工程有限公司之負責人熊錦增先生於81年01月18
    日參加原告關係企業大業電梯所舉辦之慶祝酒會，當時照片
    第1排左邊第5人即為熊錦增先生，足見其與原告關係企業大
    業電梯之密切關係，凡此於另案中台異字第831077號商標異
    議案，即有日商‧富士昇降機工業檢送之代理店契約書、經
    濟部投資審議委員會函、75、78、79、80年間中華升降機安
    全協會週年紀念特刊、中華升降設備安全協會81年度第33期
    會刊、「大業電梯」79、80、81年間銷售「富士電梯」之預
    訂電梯器材及按裝合約書及銷售發票、「大業電梯」與「熊
    角公司」訂立之業務合作協議書等證據資料可稽。
  2.是中文「富士電梯」及外文「FUJI Elevator」為日商‧富
    士昇降機工業透過「大業電梯」所代理銷售而知名於電梯商
    品之商標，於據以異議申請註冊前，應已為一般消費者所熟
    知，殆為不爭之事實，從而日商‧富士昇降機工業之「富士
    電梯（FUJI Elevator）」商品既早在據以異議商標申請註
    冊前已行銷市場多時，具有相當之商譽，且參加人之前手「
    熊角公司」既係「大業電梯」之經銷商，其所銷售之商品當
    係為日商‧富士昇降機工業所銷售。本諸事實，參加人之前
    手「熊角公司」已知悉「富士電梯」係「大業電梯」所代理
    銷售之商品，則原告係日商‧富士昇降機工業之合法臺灣總
    代理商，其所申請之商標既經合法認可與授權，自得依法使
    用。反觀參加人（含其前手）卻假借販賣「大業電梯」之「
    富士」電梯，身為「大業電梯」經銷商之便，擅自將「富士
    」當做商標內容持為己有並登記在電梯商品，從而以搶先剽
    竊之商標反據為異議原告之正牌商標，於法於理均不合。
  3.尤有進者，參加人之前手「熊角公司」既係「大業電梯」之
    經銷商，其所銷售之商品當係為日商．富士昇降機工業所銷
    售，此觀凡參加人或其前手「熊角公司」所販售之電梯均標
    示有「大業電梯製造」，一般消費者所辨識者亦係「大業電
    梯製造」；參加人之前手原係原告關係企業「大業電梯」之
    經銷商，其所銷售之商品為日商．富士昇降機工業，凡其所
    銷售之商品均為「大業電梯」或日商．富士昇降機工業商品
    之銷售事實，當不會發生兩造商標混淆誤認之事實，法理甚
    明，則系爭商標既不會令消費者產生混淆誤認，系爭商標並
    無前述條款之適用，法理甚明。
  (六)綜上陳述，據以異議商標業經原告申請廢止在案，且系爭商
    標之使用早於據以異議商標較為消費者所熟知，要無使一般
    消費者產生混淆誤認之情事，自無前揭條款規定之適用。原
    處分及訴願決定洵有違誤，懇請鈞院明鑒，並為原告訴之聲
    明之判決，實感德便。
乙、被告主張：
  (一)查系爭商標圖樣之中文「富士」，與據以異議之註冊第1148
    37號「富士FUJI」商標（原服務標章）圖樣之中文「富士」
    相同，以具有普通知識經驗之消費者，於購買時施以普通之
    注意，交易唱呼之際，可能會有所混淆而誤認二商品或服務
    來自同一來源或雖不相同但有關聯之來源，應屬構成近似，
    且其近似程度高。次查據以異議之註冊第114837號「富士FU
    JI」商標（原服務標章）指定使用之「電梯、電扶梯、昇降
    機、汽車升降機之安裝、維修、保養」服務目的，即在於提
    供特定如系爭商標所指定使用之「電梯、昇降機、電扶梯、
    昇降梯、升降梯」等商品之裝置及維修，二者所涉商品具有
    共同或關聯之處，依一般社會通念及市場交易情形，易使一
    般商品或服務消費者誤認其為來自相同或有關聯之來源，應
    屬具有相當程度之類似關係。綜合兩造商標之近似程度極高
    ，且指定使用於同一或類似之商品/ 服務判斷，一般消費者
    極有可能誤認二商標之商品或服務為同一來源，或者誤認二
    商標之使用人間存在關係企業、授權關係、加盟關係或其他
    類似關係，而產生混淆誤認情事，自足肯認，是以系爭商標
    之註冊，應有前揭法條規定之適用。
  (二)至原告所稱中文「富士」及外文「Fuji」非屬參加人所創之
    商標及相關消費者對系爭商標相當熟悉等因素，經查本件爭
    議之中文「富士」及外文「Fuji」固係習見之文字，以之作
    為商標使用其創意性僅係較弱，難謂該中文「富士」及外文
    「Fuji」非參加人所獨創，即謂其不具識別性，他人若有攀
    附，仍有可能引起購買人產生混淆誤認，況參加人所檢附之
    相關商標註冊資料，並無於類似商品/ 服務已為多數不同人
    使用作為商標之一部分而註冊在案者。再者，本件兩商標之
    中文圖樣幾近相同，其近似程度極高，相關消費者足以區辨
    兩者各為表彰不同來源者，須申請註冊在後之系爭商標於據
    以異議之商標註冊前已有善意且大量之使用，已為相關消費
    者所熟知，且於其後持續使用者，始有此可能性存在。又商
    標之形成，係因營業主體在商場中，為表彰其商品或服務來
    源，使用特定之識別標誌，以方便消費者認識辨別，作為重
    複選購相同商品或服務之依據，故商標之主要功能即在表彰
    自己之商品，俾以與他人之商品相區別。是以，系爭商標是
    否較據以異議商標更為消費者所熟悉，應以系爭商標之商標
    權人（即原告）或是被授權人實際使用證據而為判斷。惟查
    本件所舉使用證據資料除去大多日期晚於據以異議商標申請
    日者，部分固有出現系爭商標圖樣之「富士」字樣，有先於
    據以異議商標使用「富士」商標之情事，然均屬日商‧富士
    電梯株式會社及其代理商大業公司之使用證據，並非原告本
    身或其被授權人使用系爭商標之證據，又該等使用資料大多
    標示「日本富士電梯工業株式會社臺灣總代理」、「日本富
    士電梯」等字樣，予消費者印象，至多僅得為其廣告係為促
    銷大業公司所代理之日本富士電梯之電梯商品，尚難認該等
    使用證據之「富士」商標係為表彰大業公司自己行銷電梯商
    品之商標，縱然原告與大業公司間可能存在有關係企業之關
    係，然仍不足認定為原告有大量使用而為相關消費者所熟知
    ，而足資消費者區辨並無混淆誤認之情事，所稱並不足採。
  (三)綜上論述，被告原處分洵無違誤，敬請駁回原告之訴。
丙、參加人受合法通知未於言詞辯論期日到場，亦未提出任何書
    狀為主張。
　　理  由
一、按商標「相同或近似於他人同一或類似商品或服務之註冊商
    標或申請在先之商標，有致相關消費者混淆誤認之虞者」，
    不得註冊，為商標法第23條第1 項第13款所明定。所謂「有
    致相關消費者混淆誤認之虞」者，係指兩商標因相同或構成
    近似，致使相關消費者誤認為同一商標，或雖不致誤認二商
    標為同一商標，但極有可能誤認二商標之商品/ 服務為同一
    來源之系列商品/ 服務，或誤認二商標之使用人間存在關係
    企業、授權關係、加盟關係或其他類似關係而言。而判斷有
    無混淆誤認之虞，則應參酌商標識別性之強弱、商標之近似
    及商品/ 服務類似等相關因素之強弱程度、相互影響關係及
    各因素等綜合認定是否已達有致相關消費者產生混淆誤認之
    虞。
二、本件係原告前於93年02月12日以「富士」商標，指定使用於
    商標法施行細則第13條所定商品及服務分類表第7 類之「吊
    車、... 、手扶梯」等商品，向被告申請註冊，經被告審查
    ，核准列為註冊第0000000 號商標。嗣參加人以該註冊商標
    有違商標法第23條第1 項第13、14款之規定，對之提起異議
    。案經被告審定為系爭商標之註冊應予撤銷之處分。原告則
    不服，為如事實欄所載之主張。是本件應審究者厥為系爭商
    標，有無違反商標法第23條第1 項第13 款之規定。
三、本院判斷如下：
  (一)按判斷商標近似，應以商標圖樣整體為觀察，此乃係由於商
    標呈現在商品之消費者眼前的是整體圖樣，而非割裂為各部
    分分別呈現；然所謂「主要部分」觀察，雖商標係以整體圖
    樣呈現，而商品予消費者關注或事後留在其印象中的，可能
    是其中較為顯著之部分，此一部分即屬主要部分。此一主要
    部分亦為判斷商標是否近似依據；又按商標給予商品之消費
    者的印象，以就商標整體的外觀、觀念或讀音來觀察。查本
    件系爭註冊第0000000 號「富士」商標，係由單純中文「富
    士」所構成，而據以異議註冊第114837號「富士FUJI」商標
    ，係由單純中文「富士」及外文「FUJI」分列上下所組成，
    而「FUJI」乃係「富士」之意；比較二者商標，其「主要部
    分」係「富士」二字，二者予人寓目印象明顯深刻者，均為
    具有相同中文「富士」二字，整體圖樣幾近相同，自屬近似
    之商標，異時異地隔離觀察，易於引起消費者混同誤認。
  (二)再者，商品類似之意義乃指二個不同的商品，在功能、材料
    、產製者或其他因素上具有共同或關聯之處，如果標上相同
    或近似的，依一般社會通念或市場交易情形，易使商品消費
    者誤認其為來自相同或雖不同但有關聯之來源，則此二個商
    品間即存在類似的關係。另商品分類係為便於行政管理及檢
    索之用，商品類似與否之認定，尚非絕對受該分類之限制，
    是以商標法第17條第6 項規定：「類似商品或服務之認定，
    不受前項商品或服務分類之限制。」，因此，不同一類之商
    品可能是類似商品。查系爭商標係指定使用於「吊車、電梯
    、絞車、輸送機、起重機、昇降機、電扶梯」等商品，而據
    以異議註冊第114837號「富士FUJI」商標係指定使用於「電
    梯、電扶梯、昇降機、汽車升降機」等之安裝、維修、保養
    服務。二者固然一為商品一為服務，雖為不同類，惟同屬「
    昇降機、電扶梯」類，例如服務之目的若在提供特定商品之
    銷售、裝置或修繕等，則該服務與該特定商品間即存在有類
    似之關係。是以，據以異議註冊第114837號「富士FUJI」商
    標所提供之安裝、維修、保養服務係針對電梯、電扶梯、昇
    降機等，即為系爭商標所指定使用之商品，二者之商品與服
    務間亦存在有高度類似關係。
  (三)至原告主張其不僅早於參加人使用系爭商標，消費者對於系
    爭商標應遠比據以異議之商標早為消費者所熟知，系爭商標
    不僅隨其產品之國際化，更為世界各國之消費者所深知，且
    已普遍被消費者所熟知信賴為「富士Fuji」商標之產製者及
    日本「富士Fuji」商標產品之代理商，而為一般消費大眾所
    輕易分辨，實無與他人商標混淆誤認之可能乙節；按商標法
    第23條第4 項規定：「‧‧‧有不符合第5 條第2 項規定之
    情形，如經申請人使用且在交易上已成為申請人商品或服務
    之識別標識者，不適用之。」為商標第二層意義之規定，商
    標之使用符合該第4 項之規定者，固不得再以有不符合第5
    條第2 項規定為不得註冊之理由。蓋商標之形成，係因營業
    主體在商場中，為表彰其商品或服務來源，使用特定之識別
    標誌，以方便消費者認識辨別，作為重複選購相同商品或服
    務之依據，故商標之主要功能即在表彰自己之商品，俾以與
    他人之商品相區別。是以，系爭商標是否較據以異議商標更
    為消費者所熟悉，應以系爭商標之商標權人（即原告）或是
    被授權人實際使用證據而為判斷。然查，原告所舉使用證據
    資料除去大多日期晚於據以異議商標申請日（87年06月06日
    ）者，就原告所舉72年間所建造羅曼帝大樓所電梯，其所使
    用商標係「富士電梯」及「FUJI」「Elevator」，而76年間
    所使用商標係「FE」字，，81年間所使用商標係「FUJI SUN
    RISE」及「富士電梯」等字樣，與系爭商標圖樣之「富士」
    尚屬有間，況均屬日商‧富士電梯株式會社及其代理商大業
    公司之使用證據，並非原告本身或其被授權人使用系爭商標
    之證據，又該等使用資料大多標示「日本富士電梯工業株式
    會社臺灣總代理」、「日本富士電梯」等字樣，予消費者印
    象，至多僅得為其廣告係為促銷訴外人大業公司所代理之日
    本富士電梯之電梯商品，尚難認該等使用證據之「富士」商
    標係為表彰訴外人大業公司自己行銷電梯商品之商標，縱然
    原告與訴外人大業公司間可能存在有關係企業之關係，仍不
    得以該等證據即認屬原告使用系爭商標之證據。是原告上開
    主張，自不足採。
  (四)另原告主張據以異議註冊第114837號「富士Fuji」商標業經
    原告提起廢止申請乙節；惟查，據以異議商標於未經被告機
    關撤銷其註冊前，均屬有效商標；是原告縱對於據以異議商
    標提起廢止申請，於其商標被撤銷註冊前均屬有效商標，是
    原告上開主張，容有誤解，亦無可採。
四、綜上所述，被告依商標法第23條第1 項第13之規定，所為本
    件商標註冊應予撤銷之處分，並無不合；訴願決定予以駁回
    ，亦無違誤。原告訴請撤銷原處分及訴願決定，為無理由，
    應予駁回。
五、本件事證已明，兩造其餘主張或答辯，已與本院判決結果無
    涉，爰毋庸一一論列，併此敘明。
據上論結，本件原告之訴為無理由，爰依行政訴訟法第98條第3
項前段，判決如主文。
中　　華　　民　　國　　96　　年　　8　　月　 　9　　日
                       第七庭審判長法  官　李得灶
                                   法  官  林育如
                                   法  官  黃秋鴻
上為正本係照原本作成。
如不服本判決，應於送達後20日內，向本院提出上訴狀並表明上
訴理由，如於本判決宣示後送達前提起上訴者，應於判決送達後
20日內補提上訴理由書（須按他造人數附繕本）。
中　　華　　民　　國　　96　　年　　8　　月　 　9　　日
 　　  　　　　　　　 　　  　     書記官  林苑珍
